【裁判字號】    97,訴,2435
【裁判日期】    970827
【裁判案由】    殺人未遂等
【裁判全文】
臺灣板橋地方法院刑事判決              97年度訴字第2435號
公  訴  人  臺灣板橋地方法院檢察署檢察官
被      告  丙○○
選任辯護人  許巍騰  律師
被      告  甲○○
選任辯護人  莫怡萍  律師
上列被告因殺人未遂等案件，經檢察官提起公訴（九十七年度偵
字第六九八四號、第七○八五號），本院判決如下：
    主  文
丙○○共同攜帶兇器竊盜，處有期徒刑捌月；又未經許可，寄藏
可發射子彈具殺傷力之改造槍枝，處有期徒刑年陸月，併科罰
金新臺幣陸萬元，罰金如易服勞役，以新臺幣壹仟元折算壹日，
附表所示之物均沒收；又共同意圖為自己不法之所有，攜帶兇器
以強暴脅迫，至使不能抗拒，而取他人之物及使其交付，處有期
徒刑捌年；又殺人未遂，處有期徒刑陸年。應執行有期徒刑拾柒
年，併科罰金新臺幣陸萬元，罰金如易服勞役，以新臺幣壹仟元
折算壹日，附表所示之物均沒收。
甲○○共同攜帶兇器竊盜，處有期徒刑捌月；又共同意圖為自己
不法之所有，攜帶兇器，以強暴脅迫，至使不能抗拒，而取他人
之物及使其交付，處有期徒刑捌年陸月。應執行有期徒刑玖年。
甲○○被訴殺人未遂部分無罪。
    事  實
一、丙○○基於寄藏槍枝及子彈之犯意，於民國九十六年十二月
    二十日在其位於臺北市○○區○○街一二五巷三九號四樓住
    處內，受友人范家禎（另行呈請移轉管轄）之託，而寄藏具
    殺傷力仿ＢＥＲＥＴＴＡ廠９２ＦＳ型半自動手槍製造之槍
    枝、換裝土造金屬槍管改造而成之改造手槍一支（槍枝管制
    編號：0000000000號）及具殺傷力之口徑９ｍｍ
    制式子彈八顆，並將之藏放於臺北市○○區○○街附近花圃
    內；又其與甲○○因缺錢花用，復於九十七年二月十六日凌
    晨二時許，共同謀議持槍強盜他人財物，遂由丙○○自上址
    藏槍地點取出槍、彈，並提供其所租賃之車牌９８７０－Ｄ
    Ｔ號自小客車供作案用車輛，先於同日凌晨四時許，基於意
    圖為自己不法所有之犯意聯絡，由丙○○駕駛上揭車輛搭載
    甲○○至臺北縣五股鄉○○路○段二一二號前，見丁○○○
    所有之車號ＧＭ－１００８號自小客車停放於該處無人看管
    ，由甲○○下車持客觀上足供兇器使用之老虎鉗拆卸車牌一
    面竊取得逞，並由丙○○將該面車牌以膠帶黏貼覆蓋於渠等
    所駕駛之上揭車輛後方車牌處藉以規避查緝，旋及駕車於該
    址附近尋找作案對象，后於同日五時分許，其等在臺北縣五
    股鄉○○路○段四八巷口附近見乙○○所獨自駕駛車號３３
    ６６－ＤＡ號之賓士車輛路過該處，認有機可乘，遂共同意
    圖為自己不法之所有，基於強盜之犯意聯絡，由丙○○獨自
    下車至乙○○車旁，持槍朝向乙○○，以強暴之方式致使乙○○不能抗拒，丙○○打開車門進入副駕駛座，並喝令乙○○駕車緊跟甲○○所駕車輛，致乙○○心生畏懼而依其指示
    駕車，嗣其等駕車至陸光一村附近巷內，再由丙○○持槍強
    押乙○○換至車號３３６６－ＤＡ號自小客車後座，並由甲○○換開該車將之帶往附近郊區，丙○○即於車內持槍喝令
    乙○○交付身上財物，以強暴方式致使乙○○不能抗拒而交
    付皮包一只（內含現金新台幣《下同》一萬元、美金六百元
    及信用卡、健保卡等物）及手機一支等物，甲○○則強行取
    走車用手機一支，丙○○嫌乙○○身上財物不多，復脅迫乙○○告知信用卡之密碼，否則要帶到山上交給「阿明」處置
    ，嗣於同日五時二十分許，其等駕車經過臺北縣五股鄉○○
    路○段與龍鉤路口時，見前方有巡邏警車即減速行駛，乙○○遂趁隙跳車欲向警方求救，丙○○基於殺人之犯意，持槍
    朝乙○○背部擊發一槍，致乙○○受有右胸槍傷，見乙○○
    仍得繼續向警方求援，丙○○再補開一槍，惟未擊中乙○○
    而未能得逞，隨即棄車逃逸，嗣經警先後於九十七年二月十
    九日二十三時四十分許、同年月二十日十七時三十分許在臺
    北縣三重市○○路與忠孝路口、中山分局圓山派出所等處拘
    獲丙○○、甲○○，並於臺北縣五股鄉○○路○段、龍鉤路
    旁溪邊扣得上揭槍枝一枝及制式子彈六顆，始悉上情。
二、案經臺北縣政府警察局蘆洲分局報告臺灣板橋地方法院檢察
    署檢察官偵查起訴。
     理  由
壹、程序方面：
一、按被告以外之人於審判外之言詞或書面陳述，除法律有規定
    者外，不得作為證據，刑事訴訟法第一百五十九條第一項定
    有明文；再被告以外之人於偵查中向檢察官所為之陳述，除
    顯有不可信之情況者外，得為證據，刑事訴訟法第一百五十
    九條之一第二項分別定有明文。證人乙○○在偵查中之證述
    ，核與丙○○、甲○○於偵查中供述大致相符，無顯不可信
    之情況，自具有證據能力。
二、依刑事訴訟法第一百九十八條、第二百零八條之規定，所謂
    鑑定乃指於刑事訴訟程序中為取得證據資料而由檢察官或法
    官指定具有特別知識經驗之鑑定人、學校、機關或團體，就
    特定之事物，以其專業知識加以分析、實驗而作判斷，以為
    偵查或審判之參考。故而，不論鑑定人或鑑定機關、學校、
    團體，均應由檢察官或法官視具體個案之需要而為選任，始
    符合刑事訴訟法第一百九十八條、第二百零八條之規範本旨
    ，否則所為鑑定，仍屬於傳聞證據。但對於司法警察機關調
    查中之案件，或有量大或急迫之情形，為因應實務之現實需
    求，認為當然有鑑定之必要者，基於檢察一體之原則，得由
    該管檢察長對於轄區內之案件，以事前概括選任鑑定人或囑
    託鑑定機關（團體）之方式，俾便轄區內之司法警察官、司
    法警察對於調查中之此類案件，得即時送請事前已選任之鑑
    定人或囑託之鑑定機關（團體）實施鑑定。下列所引用槍彈
    鑑定書、鑑驗書，性質上仍屬受檢察官囑託鑑定，是鑑定機
    關依刑事訴訟法第二百零八條第一項、第二百零六條所出具
    之鑑定報告，屬上開刑事訴訟法第一百五十九條第一項規定
    中之「法律另有規定」，是依上開規定之反面解釋，屬傳聞
    證據之例外，自有證據能力（最高法院九十五年度台上字第
    六六四八號判決意旨參照)。 又國立臺灣大學醫學院附設醫
    院診斷證明書、九十七年五月二十八日校附醫秘字第○九七
    ○二○六○四六號函，當事人不爭執證據能力，依刑事訴訟
    法第一百五十九條之五之規定，亦有證據能力。
三、扣案物品，為警方依法搜索扣押取得之物，均有證據能力。
貳、實體方面：
一、訊據被告丙○○對於攜帶具殺傷力之槍彈強盜告訴人乙○○
    之財物，並竊盜ＧＭ－１００８號車牌等情節供認無諱，惟
    辯稱：不知道甲○○如何竊得車牌，伊當時並無殺人故意，
    乙○○要跳車時，伊要拉乙○○，不小心按到扳機，槍枝走
    火射到乙○○，至於第二槍是槍枝要丟棄時，槍枝撞擊到排
    水溝的石頭因而擊發云云。辯護人為被告丙○○辯稱：被告
    丙○○坦承竊盜、強盜、寄藏槍彈等犯行，被告為了阻止乙○○離開不小心擊發槍枝，並無故意殺人之犯意，是因為當
    時距離太近，而誤傷乙○○，僅該當過失傷害，又第二聲槍
    響是因丟棄槍枝時所造成，有共犯甲○○之證詞可憑，是被
    告確實並無殺人之犯意，犯後均對犯罪事實明確交代，請從
    輕量刑等語。被告甲○○辯稱：被告丙○○只有說要處理事
    情，要伊幫忙開車，伊只有幫被告丙○○開車，被告丙○○
    當時精神不好，拿槍出來，要伊拿老虎鉗拔車牌，伊有問要
    做什麼，被告丙○○說不要問那麼多，伊以為丙○○與乙○○要債務糾紛，伊當時沒有跟乙○○說過話，只有問被告丙○○說前面有警察要怎麼辦，乙○○跳車時，丙○○去拉，
    但是沒拉到，有聽到槍聲，後來丙○○叫伊趕快跑，伊就跟
    著逃跑，有問丙○○為何開槍。伊根本沒有缺錢，至於在警
    詢中說與被告丙○○要去行搶，那是十五日說的，伊認為被
    告丙○○只是說玩笑話而已云云。辯護人為被告甲○○辯稱
    ：被告丙○○於審理中均稱甲○○與之並無共犯關係，只是
    幫丙○○開車而已，老虎鉗是否為兇器亦有疑義，而且被告
    丙○○有傷害前科，被告甲○○擔心如果突然離開，自己會
    遭遇不測，且依據乙○○之證詞，被告甲○○並無任何強暴
    、脅迫之行為，而李顯隆中途跳車是被告甲○○意想不到的
    ，甲○○對被告丙○○開槍殺人之行為並無犯意聯絡等語。
二、經查：
  (一)丙○○於偵查中供稱：當時有租用車號９８７０－ＤＴ號自
    小客車，於九十七年二月十六日凌晨甲○○過來找伊，兩人
    都缺錢，在車內決議要行搶，伊先載甲○○到農安街附近超
    商等伊，伊去取槍，後來在與甲○○會合後，甲○○載伊原
    本要到桃園行搶，後來下錯交流道到五股之後，由伊開車，
    到臺北縣五股鄉○○路○段二一二號前，由甲○○下車偷車
    牌一面，放在租來自小客車上，躲避追緝，到五股鄉○○路
    ○段四八巷口附近，看到一輛賓士車，覺得對方應該有錢，
    決定行搶該車主，伊先將車子開到賓士車前方，之後持槍下
    車至車輛右前車窗，乙○○有表示身份，伊才知道行搶對象
    是立委，伊打開車門後坐進副駕駛座，並持槍要伊跟著前方
    甲○○的車，後來到了五股鄉○○路某巷內，伊要甲○○上
    車，乙○○坐到後座，伊也坐到後座繼續持槍押著乙○○，
    甲○○坐上賓士車駕駛座將車開往偏僻地區，伊持槍要乙○○將財物交出，乙○○問是誰叫伊來，伊就說有沒有聽過「
    阿明」，之後乙○○將皮包及手機一支交給伊，皮包內只有
    一萬多元之現金及信用卡，伊嫌錢不夠多，要乙○○提供密
    碼，但是乙○○沒有提供給伊，伊就恐嚇說要載去山上，後
    來在民義路上看到一輛警車，伊與甲○○很緊張就放慢速度
    ，乙○○趁機跳車，伊為了拉住他，不小心扣到扳機而射出
    一槍打傷伊，並沒有殺人之故意，後來伊跟甲○○就一起往
    民義路附近巷子逃逸，下車後把槍丟在附近溝渠內，丟槍時
    走火又發射一槍，有攔一台車要返回棄車地點，但是看到警
    車又不敢回去，之後換一台計程車要到棄車地點，也發現警
    車已在場，伊二人就離開，搶得一萬元已經花光，皮包、信
    用卡丟在案發地點附近等語。被告甲○○於偵查中供稱：當
    天係被告丙○○於九十七年二月十六日凌晨打電話給伊，並
    開承租之車號９８７０－ＤＴ號自小客車來載伊，在車上一
    開始沒有說要做什麼，後來到洪政議家待一下，又上車到處
    開，丙○○說因為缺錢要去跟別人討債，後來又改向伊提議
    說要行搶，沒有說行搶對象地點，丙○○來載伊時已經帶一
    把槍，後來開到臺北縣五股鄉○○路○段二一二號，由伊持
    丙○○事先準備好之老虎鉗下車偷一面車號ＧＭ－１００８
    號車牌，將車牌掛在９８７０－ＤＴ號車牌上，之後再沿民
    義路往山上走，丙○○看到一台賓士車在對向車道，決定要
    行搶車主，就將車開到乙○○之賓士車前方，下車後持槍挾
    持乙○○，伊就換到駕駛座將車號９８７０－ＤＴ號車輛該
    至路旁，並依丙○○之指示繼續往前走，後來聽到後方車輛
    喇叭聲，伊將車子靠在路旁，依照丙○○指示，坐上乙○○
    上開車輛駕駛該車，繼續沿民義路行駛，丙○○在車上則持
    槍挾持住乙○○，恫嚇要交出財物，不清楚乙○○交出什麼
    東西，有聽到丙○○講出個老大，說有事要找乙○○，後來
    看到前方有警車，伊就先將車子停下來，乙○○趁機開門跳
    車，聽到後方傳出槍聲，不清楚被告丙○○是否蓄意開槍，
    伊與被告丙○○趕緊棄車逃逸，被告丙○○下車之後馬上將
    槍、彈丟棄，丟出槍之後又聽到另一聲槍聲，二人就搭乘一
    部民眾車輛離開，後來又轉搭一輛計程車返回現場取車，看
    到警方在場不敢下車，後來換了二、三部計程車到洪政議住
    處就離開，伊在警詢筆錄均實在，並未遭受強暴、脅迫等語
    。被告二人於偵查中供述大致相符，除是否開槍殺人部分外
    ，其餘供述均核與下列告訴人乙○○之證詞相符。
  (二)告訴人乙○○於本院審理時結證稱：當天伊的朋友生日所以
    叫伊去參加，大概凌晨兩點多去朋友那裡，凌晨四點五十分
    左右離開朋友家，在臺北縣五股鄉○○路○段路口時，伊停
    下車看左右有沒有來車，結果被告丙○○就拿槍過來，他站
    在伊駕駛座的旁邊，舉槍對著伊，就叫伊不准動，就從副駕
    駛座開門上車，押著伊叫伊跟前面那台白色車走，走到陸光
    一村，前面的白車就停下來，被告丙○○叫伊將車子停下來
    並下車，拿槍叫伊坐到後座，後來白車的駕駛就下車來開伊
    的車，被告丙○○拿槍坐在伊的旁邊，被告兩人在伊車內時
    ，被告丙○○叫伊把手機跟皮包拿出來，前面的駕駛就把伊
    車用電話拔起來拿走，被告兩人一人拿一支電話，被告丙○○又問伊提款卡跟信用卡的密碼，伊就說沒有用信用卡提過
    錢，所以不知道提款卡、信用卡之密碼，被告丙○○就說伊
    在裝傻，伊就說是「我是立法委員乙○○，你們有什麼事情
    可以幫你們服務，有什麼事情都好談，不要這樣子」，然後
    被告丙○○就說「你的風評很差」，就叫前面的駕駛甲○○
    迴轉往山上走，被告丙○○說要把伊交給阿明處理，伊問阿
    明要多少錢，丙○○說他不能決定，但是他要先拿十萬元，
    伊就說身上就只有這樣子，要領錢也要天亮，而且要等公司
    的人幫忙領錢，被告丙○○就說「你做人很差，要差不多一
    點」，車子就往觀音山方向開，開到一半就看到警察有巡邏
    車停在民義路二段、龍鉤路旁，被告甲○○就問被告丙○○
    前面有警察怎麼辦，被告丙○○就說開慢一點，龍鉤路右邊
    有一條巷子，車子就慢下來右轉要進入那巷子，伊心裡想如
    果不跳車，會被載到山上做掉，伊找機會跳車，後來趁他們
    減速的時候伊就跳車，後來伊蹲著跑走三步，就中槍了，子
    彈是從伊的右下背部進來從胸口出來，這是第一槍，但是伊
    還是蹲著跑，後來又開第二槍，伊沒有被打到，感覺子彈是
    在伊的腳邊，後來伊就站起來邊跑邊喊救命，那時心裡害怕
    ，就往警車方向跑，伊就開警車的門，伊跟警察說伊受傷被
    槍打到，拜託警察趕快送伊到醫院，警察就問伊歹徒在哪裡
    ，伊就跟警察說在前面，警察就開警車到伊的賓士車的停車
    處，警察開過去的時候，車子還在，但是被告二人都不見了
    ，伊跟警察說歹徒作案的白色車子還停在陸光一村的附近，
    就帶警察去陸光一村找那台白色的車子，後來救護車就到，
    將伊送往台大醫院等語。核與乙○○於偵查中二次證述內容
    相符。再查，子彈從乙○○之右上背外側進入，彈道深至肩
    骨下緣基層肉，再轉向前胸，經過右下肺葉，槍彈從前胸外
    側飛出，有國立臺灣大學醫學院附設醫院診斷證明書、國立
    臺灣大學醫學院附設醫院九十七年五月二十八日校附醫秘字
    第○九七○二○六○四六號函一份附卷可按，核與告訴人證
    述相符。
  (三)被告甲○○嗣後於本院審理中改稱伊當時只是幫被告丙○○
    開車，不知道被告丙○○要強盜財物云云，而被告丙○○於
    審理中亦改稱當日是要被告甲○○陪伊去收帳，沒有說要去
    行搶云云。然被告二人因缺錢共同謀議行搶等情，業據被告
    二人於警詢、偵查中供述甚詳，且互核相符。按所謂共同實
    施，並不以參與全部犯罪行為為必要，其分擔實施一部分行
    為者，仍屬共同正犯（參照最高法院九十五年度臺上字第五
    四六號判決）。是被告甲○○與丙○○兩人共同意圖為不法
    所有，為躲避警方追緝，先以老虎鉗竊取車號ＧＭ－１００
    ８號車牌後懸掛在租用之自小客車上，業據甲○○於歷次程
    序供述無訛，復有車牌所有人丁○○○於警詢中指述可參。
    被告丙○○雖辯稱甲○○當時告知係徒手竊盜車牌云云。然
    查，甲○○於偵查中供稱是由被告丙○○預先準備老虎鉗給
    伊，要伊去偷車牌等語，何況如無工具，拆卸車牌並非容易
    之事，是被告丙○○顯然知悉被告甲○○係以客觀上足以為
    兇器使用之老虎鉗竊得前開車牌，其於審理中否認竊盜之加
    重要件，並無可信。被告二人共同攜帶兇器竊盜犯行，堪以
    認定。又被告甲○○亦明知曾被告振唐攜帶具殺傷力之槍彈
    ，尋覓有錢之對象，發現乙○○之賓士車後，被告丙○○旋
    即攜帶槍枝下車挾持乙○○，要乙○○先跟隨被告甲○○駕
    駛之車輛，被告甲○○進而下車坐上李顯龍之車，由被告甲○○駕駛賓士車時，被告丙○○始命令乙○○交付身上財物
    ，是被告甲○○與丙○○間顯有犯罪計畫及分工。被告甲○○於審理中改口是因忌憚被告丙○○持有槍枝因而受脅迫犯
    案云云，然被告甲○○目睹被告丙○○持槍挾持乙○○強盜
    財物等過程，若無參與強盜之犯意，在被告丙○○下車坐上
    乙○○之賓士車時，大可離開現場，免受牽連，何以繼續參
    與上開犯罪過程，且據乙○○指陳被告甲○○在丙○○持槍
    挾持之際，強行取走車用手機一支，被告甲○○辯稱之詞，
    要無可信。被告丙○○持具殺傷力之槍彈坐於乙○○身旁，
    依當時客觀情形，已使乙○○達到不能抗拒之情形，而交付
    財物給丙○○，並任由被告甲○○強行取走車用手機，被告
    丙○○、甲○○共同攜帶兇器強盜犯行，洵堪認定。
  (四)扣案之槍枝，係改造手槍，由仿ＢＥＲＥＴＴＡ廠９２ＦＳ
    型半自動手槍製造之槍枝，換裝土造金屬槍管改造而成之改
    造槍枝（槍枝管制編號：0000000000號），擊發
    功能正常，可供擊發適用子彈使用，認具殺傷力；子彈六顆
    ，口徑９ｍｍ制式子彈六顆，採樣二顆擊發，認具殺傷力，
    此有內政部警政署刑事警察局九十七年二月二十五日刑鑑字
    第○九七○○二五四七六號槍彈鑑定書在卷可參。又警方在
    車號３３６６－ＤＡ號自小客車右後座腳踏墊上採集彈殼一
    顆，係已擊發之口徑９ｍｍ制式彈殼；在臺北縣五股鄉○○
    路○段隆德橋頭柏油路面上採集彈殼一顆，係已擊發經撞擊
    變形之口徑９ｍｍ制式銅包衣彈頭，經檢視，其上不具來復
    線，僅具刮擦紋痕，有內政部警政署刑事警察局九十七年二
    月二十九日刑鑑字第○九七○○二三八三四號槍彈鑑定書在
    卷可按。車號ＧＭ－１００８號車牌上所黏貼透明膠帶上經
    增顯後所顯現之指紋，經比對結果，與被告丙○○右食指指
    紋相符，有卷附內政部警政署刑事警察局九十七年二月二十
    五日刑紋字第○九七○○二六五七七號鑑驗書可佐。車號９
    ８７０－ＤＴ號自小客車編號Ｂ３吸管ＤＮＡ與涉嫌人丙○○ＤＮＡ－ＳＴＲ型別相同，有內政部警政署刑事警察局九
    十七年二月二十六日刑醫字第○九七○○二三九六七號鑑驗
    書在卷可參；車號９８７０－ＤＴ號自小客車編號Ｂ１右前
    座腳踏墊上礦泉水瓶瓶口棉棒ＤＮＡ－ＳＴＲ型別與甲○○
    ＤＮＡ相同，有內政部警政署刑事警察局九十七年三月七日
    刑醫字第○九七○○三○二五八號鑑驗書在卷可參。均足佐
    證被告丙○○寄藏具有殺傷力之槍彈犯行及被告丙○○、甲○○二人竊盜車牌、強盜財物之犯行。
  (五)復按人體之胸部、腹部均為人體要害，以裝填有子彈之槍枝
    朝人體胸部及腹部射擊，如傷及心臟、內臟等器官，足以致
    人於死，此為眾所週知之事實，亦當為被告丙○○所明知。
    又被告丙○○雖稱當時因為乙○○要跳車，伊出手制止，所
    以不小心扣到扳機擊發子彈，因而誤傷乙○○云云。惟查，
    乙○○證稱是跳下車後，蹲著跑三、四步後，子彈從右下背
    進入身體內，由右胸部位射出，顯見被告是在乙○○已經下
    車後，將槍口往乙○○方向擊發，並非在跳車時誤觸扳機擊
    發子彈。又被告丙○○辯稱當時丟槍後，槍枝撞到排水溝的
    石頭時又擊發第二槍，並非其故意擊發云云。惟查，乙○○
    跳車後朝警車方向求救，而被告丙○○、甲○○棄車逃逸時
    ，理應朝反方向逃走，被告丙○○丟棄槍枝時，為何槍枝走
    火，子彈恰巧會射向乙○○腳邊，而非在被告二人身邊。又
    被告甲○○到庭證述第二聲槍響是在槍枝丟掉後才聽到云云
    ，然檢察官起訴被告二人有共同殺人之犯意聯絡，對於開槍
    一事亦攸關被告甲○○是否涉嫌殺人，是甲○○之證述難以
    遽信。俱見被告丙○○確實以具有殺傷力之槍枝朝人之身體
    擊發，是被告當時已有欲置乙○○於死之程度，其行為已為
    殺人犯意之具體實施，雖其行為未造成告訴人死亡之結果，
    究不能謂其主觀上無殺人之犯意，是被告丙○○辯稱並無殺
    人意圖云云，尚不足採，丙○○殺人未遂犯行，亦堪認定（
    被告甲○○涉嫌殺人未遂部分詳如理由五所述）。
三、按刑法第三百二十一條第一項第三款之攜帶兇器竊盜罪，係
    以行為人攜帶兇器竊盜為其加重條件，此所謂兇器，其種類
    並無限制，凡客觀上足對人之生命、身體、安全構成威脅，
    具有危險性之兇器均屬之，且祇須行竊時攜帶此種具有危險
    性之兇器為已足，並不以攜帶之初有行兇之意圖為必要。螺
    絲起子為足以殺傷人生命、身體之器械，顯為具有危險性之
    兇器，最高法院七十九年台上字第五二五三號判例可資參照
    。老虎鉗、具殺傷力之改造手槍當屬兇器之一種無疑，辯護
    人認為老虎鉗非為兇器，顯有誤會。次按強盜罪所施用之強
    暴、脅迫手段，祇須足以壓抑被害人之抗拒，使其喪失意思
    自由為已足，縱令被害人實際無抗拒行為，仍於強盜罪之成
    立，不生影響；恐嚇取財與強盜罪，同以意圖為自己或第三
    人不法所有為主觀違法要件，其所異者，在實施之手段不同
    ：恐嚇取財罪，係以將來之惡害通知被害人使其生畏怖心，
    或以現時之危害通知被害人，縱使施以強暴或脅迫，苟此等
    強制行為，並未至使被害人達不能抗拒之程度，亦即其意思
    自由尚未達喪失者，即屬相當；強盜罪則以目前危害或施用
    強暴、脅迫等不正方法至使被害人不能抗拒，亦即其意思自
    由已喪失之程度者，始足當之；又強盜罪之所謂「不能抗拒
    」，係指行為人所為之強暴、脅迫等不法行為，就當時之具
    體事實，予以客觀之判斷，足使被害人身體上或精神上達於
    不能或顯難抗拒之程度而言，即應以通常人之心理狀態為準
    。如行為人所實施之不法手段足以抑制通常人之抗拒，使之
    喪失自由意思，即與不能抗拒之意義相當（最高法院八十年
    度第四次刑事庭會議決議參照），有最高法院三十年上字第
    三○二三號判例、九十五年度訴字第二九號判決可憑。被告
    二人持槍挾持告訴人所為之強暴脅迫不法行為，就當時之具
    體事實客觀判斷之，已足使告訴人身體上或精神上達於不能
    或顯難抗拒之程度。又按捕禁被害人，勒令交款，其捕禁即
    屬強暴、脅迫，當然包括於強盜行為之內，不能於強盜罪外
    ，更論以妨害自由之罪（最高法院二十三年上字第一五七八
    號判例），故強盜罪以強暴、脅迫等方法，致使不能抗拒為
    構成要件之一，當然含有妨害被害人自由之性質，被告等強
    盜犯行業已著手實施，則所為強暴、脅迫等非法方法剝奪被
    害人行動自由行為，應包括在強盜行為之內，無另行成立刑
    法第三百零二條第一項之妨害自由罪之餘地，公訴人認為亦
    構成妨害自由罪，容有誤會，併予敘明。核被告丙○○所為
    ，係犯刑法第三百二十一條第一項第三款攜帶兇器竊盜罪、
    同法第三百三十條第一項、第三百二十八條第一項攜帶兇器
    強盜罪、同法第二百七十一條第二項、第一項殺人未遂罪、
    槍砲彈藥刀械管制條例第八條第四項未經許可寄藏具殺傷力
    之改造槍枝罪、同條例第十二條第四項之未經許可寄藏子彈
    罪。槍砲彈藥刀械管制條例係將「持有」與「寄藏」為分別
    之處罰規定，則單純之「持有」，固不包括「寄藏」，但「
    寄藏」之受人委託代為保管，其保管之本身所為之「持有」
    ，既係「寄藏」之當然結果，法律上自宜僅就「寄藏」行為
    為包括之評價，不應另就「持有」予以論罪（最高法院七十
    四年台上字第三四○○號判例可資參照）。被告同時寄藏具
    殺傷力之改造手槍及子彈，為一行觸犯數罪名，依刑法第五
    十五條規定從一重之寄藏改造手槍罪處斷。被告甲○○所為
    ，係犯刑法第三百二十一條第一項第三款攜帶兇器竊盜罪、
    同法第三百三十條第一項、第三百二十八條第一項攜帶兇器
    強盜罪。被告二人就攜帶兇器竊盜罪、攜帶兇器強盜罪間，
    有犯意聯絡、行為分擔，為共同正犯。再按，未經許可持有
    槍、彈罪，其持有之繼續為行為之繼續，至持有行為終了時
    ，均論以一罪，不得割裂。若以之犯他罪，兩罪間之關係如
    何，端視其開始持有之原因為斷。如早已非法持有槍、彈，
    後另起意犯罪，或意圖犯甲罪而持有槍、彈，卻持以犯乙罪
    ，均應以數罪併罰論處，是被告丙○○受託寄藏槍、彈之初
    並無強盜、殺人之意圖，是寄藏槍枝罪與強盜罪、殺人未遂
    罪採數罪併罰。被告丙○○所犯上開四罪間，被告甲○○所
    犯上開二罪間，均犯意有別、行為互殊，應分論併罰。被告
    丙○○著手殺害告訴人而未遂，依刑法第二十五條第二項規
    定減輕其刑。爰審酌被告二人素行尚可、年輕力壯不思向上
    、攜帶兇器竊盜、僅因缺錢而持具殺傷力之槍枝而強盜他人
    財物、嚴重危害社會治安、對告訴人身心造成之巨大之傷害
    、被告丙○○甚至持槍殺傷告訴人、及被告丙○○犯後態度
    坦承大部分犯行，尚有悔悟之心；被告甲○○否認犯行，毫
    無悔意等一切情狀，分別量處如主文所示之刑，併科罰金部
    分諭知易服勞役之折算標準，並定應執行之刑。
四、扣案之改造手槍一枝（槍枝管制編號0000000000
    號，含彈匣一個），及口徑９ｍｍ制式子彈四顆，確係槍砲
    彈藥刀械管制條例第四條第一項第一款所定之槍枝、子彈，
    業如前述，屬違禁物，為范家禎所有，不問屬於犯人與否，
    均應依刑法第三十八條第一項第一款規定宣告沒收。至於被
    告用以射擊告訴人之二顆制式子彈所殘留之彈殼、以及試射
    完畢之制式子彈二顆，均喪失違禁物之性質，不予宣告沒收
    。竊盜所用之老虎鉗一支，被告二人均否認為其所有，不予
    宣告沒收。
五、無罪部分：
(一)、公訴意旨略以：於九十七年二月十六日凌晨，被告甲○○與
    丙○○持槍挾持乙○○後，於同日五二十分許駕車經過臺北
    縣五股鄉○○路○段與龍鉤路口時，見前方有巡邏警車即減
    速行駛，乙○○遂趁機跳車欲向警方求救，被告甲○○與丙○○基於共同殺人之犯意聯絡，由丙○○持槍朝乙○○背部
    擊發一槍，致乙○○受有右胸槍傷，見乙○○仍得繼續向警
    方求援，丙○○再補開一槍，惟未擊中乙○○而未能得逞，
    隨即棄車逃逸，因認被告甲○○共同涉犯刑法第二百七十一
    條第二項、第一項殺人未遂罪嫌。
(二)、按犯罪事實應依證據認定之，無證據不得認定犯罪事實；又
    不能證明被告犯罪者，應諭知無罪之判決，刑事訴訟法第一
    百五十四條第二項、第三百零一條第一項分別定有明文。次
    按事實之認定，應憑證據，如未能發現相當證據，或證據不
    足以證明，自不能以推測或擬制之方法，為裁判基礎（最高
    法院四十年臺上字第八六號判例意旨參照）。
(三)、公訴人認為被告甲○○亦犯殺人未遂罪嫌，無非係被告甲○○於偵查中供稱知悉同案被告丙○○當時有攜帶槍枝，有預
    見可能會開槍傷人，因而檢察官認為被告甲○○亦有殺人犯
    意聯絡云云。惟訊據被告甲○○於審理中否認有殺人犯意聯
    絡，辯稱不知道被告丙○○會開槍傷人，當時被告丙○○與
    乙○○互相拉扯，有聽到槍聲，不知道被告丙○○是否蓄意
    開槍，事後有罵被告丙○○為何要開槍等語。
(四)、按共同正犯之所以應對其他共同正犯所實施之行為負其全部
    責任者，以就其行為有犯意之聯絡為限，若他犯所實施之行
    為，超越原計畫之範圍，而為其所難預見者，則僅應就其所
    知之程度，令負責任，未可概以共同正犯論，最高法院五十
    年台上字第一○六○號判例可資參照。經查，參諸被告丙○○、甲○○二人於警詢、偵查中供述，二人當初因為缺錢決
    議強盜財物，並未提到要加害強盜之對象，丙○○復於偵查
    中供稱伊當時一時緊張才會開槍射中乙○○，一開始與甲○○共謀犯案時，沒有提到會開槍傷人，傷害乙○○是伊個人
    行為等語。被告甲○○於偵查中亦稱沒想到被告丙○○會開
    槍打傷告訴人等語。再查，本件丙○○原先以槍枝挾持乙○○時，其目的在於強盜財物，渠等從持槍挾持乙○○直至乙○○交付財物之過程中，被告二人均無傷害或殺害乙○○之
    具體舉動，直至看見前方有警車後，被告二人一時緊張放慢
    車速，乙○○見狀趁機跳車，被告丙○○始萌發殺害犯意而
    擊發槍枝，此乃一突發事件，顯非在被告二人原本犯罪計畫
    內，是被告甲○○無需為被告丙○○突發之殺人未遂犯行負
    責。
(五)、公訴人提出之證據不能證明被告甲○○有殺人未遂罪嫌，此
    外，復查無其他積極證據足資證明被告甲○○有指訴之殺人
    未遂犯行，本案不能證明被告甲○○犯殺人未遂，應為諭知
    被告無罪之判決。
據上論斷，應依刑事訴訟法第二百九十九條第一項前段、第三百
零一條第一項，槍砲彈藥刀械管制條例第八條第四項、第十二條
第四項、刑法第二十八條、第二百七十一條第二項、第一項、第
三百二十一條第一項第三款、第三百三十條第一項、第三百二十
八條第一項、第五十五條、第二十五條第二項、第五十一條第五
款、第四十二條第三項，第三十八條第一項第一款，判決如主文
。
本案經檢察官顏妃琇到庭執行職務。
中    華    民    國    97    年    8     月    27    日
                  刑事第八庭  審判長法  官  潘翠雪
                                    法  官  王士珮
                                    法  官  絲鈺雲
上列正本證明與原本無異。
如不服本判決，應於判決送達後十日內敘明上訴理由，向本院提
出上訴狀（應附繕本），上訴於臺灣高等法院。
                                    書記官  周玉茹
中    華    民    國    97    年    8     月    27    日
附錄本案論罪科刑法條全文：
槍砲刀械管制條例第八條
未經許可，製造、販賣或運輸鋼筆槍、瓦斯槍、麻醉槍、獵槍、
空氣槍或第四條第一項第一款所定其他可發射金屬或子彈具有殺
傷力之各式槍砲者，處無期徒刑或五年以上有期徒刑，併科新臺
幣一千萬元以下罰金。
未經許可，轉讓、出租或出借前項所列槍枝者，處五年以上有期
徒刑，併科新臺幣一千萬元以下罰金。
意圖供自己或他人犯罪之用，而犯前二項之罪者，處無期徒刑或
七年以上有期徒刑，併科新臺幣一千萬元以下罰金。
未經許可，持有、寄藏或意圖販賣而陳列第一項所列槍枝者，處
三年以上十年以下有期徒刑，併科新臺幣七百萬元以下罰金。
第一項至第三項之未遂犯罰之。
槍砲彈藥刀械管制條例第十二條
未經許可，製造、販賣或運輸子彈者，處一年以上七年以下有期
徒刑，併科新台幣五百萬元以下罰金。
未經許可，轉讓、出租或出借子彈者，處六月以上五年以下有期
徒刑，併科新台幣三百萬元以下罰金。
意圖供自己或他人犯罪之用，而犯前二項之罪者，處三年以上十
年以下有期徒刑，併科新台幣七百萬元以下罰金。
未經許可，持有、寄藏或意圖販賣而陳列子彈者，處五年以下有
期徒刑，併科新台幣三百萬元以下罰金。
第一項至第三項之未遂犯罰之。
刑法第二百七十一條
殺人者，處死刑、無期徒刑或十年以上有期徒刑。
前項之未遂犯罰之。
預備犯第一項之罪者，處二年以下有期徒刑。
刑法第三百二十一條
犯竊盜罪而有左列情形之一者，處六月以上、五年以下有期徒刑
：
一、於夜間侵入住宅或有人居住之建築物、船艦或隱匿其內而犯
之者。
二、毀越門扇、牆垣或其他安全設備而犯之者。
三、攜帶兇器而犯之者。
四、結夥三人以上而犯之者。
五、乘火災、水災或其他災害之際而犯之者。
六、在車站或埠頭而犯之者。
前項之未遂犯罰之。
刑法第三百二十八條
意圖為自己或第三人不法之所有，以強暴、脅迫、藥劑、催眠術
或他法，至使不能抗拒，而取他人之物或使其交付者，為強盜罪
，處五年以上有期徒刑。
以前項方法得財產上不法之利益或使第三人得之者，亦同。
犯強盜罪因而致人於死者，處死刑、無期徒刑或十年以上有期徒
刑；致重傷者，處無期徒刑或七年以上有期徒刑。
第一項及第二項之未遂犯罰之。
預備犯強盜罪者，處一年以下有期徒刑、拘役或三千元以下罰金
。
刑法第三百三十條
犯強盜罪而有第三百二十一條第一項各款情形之一者，處七年以
上有期徒刑。
前項之未遂犯罰之。
附表：
一、改造手槍壹枝（槍枝管制編號0000000000號，含
    彈匣壹個）。
二、口徑９ｍｍ之制式子彈肆顆。


司法院資訊處製作；財團法人民間司法改革基金會備份。
